臺灣桃園地方法院刑事判決
111年度訴緝字第53號
公  訴  人  臺灣桃園地方檢察署檢察官
被      告  張晨農




選任辯護人  許玉娟律師
上列被告因行賄罪等案件，經檢察官提起公訴（93年度偵字第80
81號、94年度偵字第6497號、94年度偵字第6498號、94年度偵字
第6499號、94年度偵字第6500號、94年度偵字第6501號、94年度
偵字第6502號、94年度偵字第6503號、94年度偵字第6504號、94
年度偵字第8899號、94年度偵字第8900號、94年度偵字第8901號
、94年度偵字第15927號、94年度偵字第16125號），本院判決如
下：
    主  文
本件免訴。
    理  由
一、公訴意旨如附件起訴書所載。因認被告張晨農涉犯貪污治罪
    條例第11條第3項、第1項對於公務員違背職務之行為行賄、
    刑法第216條、第210條、第215條行使偽造私文書及業務文
    書、第339條第1項詐欺取財、稅捐稽徵法第41條逃漏稅捐罪
    嫌。
二、按時效完成者，應諭知免訴之判決，並得不經言詞辯論為之
    ，刑事訴訟法第302 條第2 款、第307 條分別定有明文。又
    按行為後法律有變更者，適用行為時之法律，但行為後之法
    律有利於行為人者，適用最有利於行為人之法律；於民國94
    年1 月7 日刑法修正施行前，其追訴權或行刑權時效已進行
    而未完成者，比較修正前後之條文，適用最有利於行為人之
    規定，刑法第2 條第1 項、刑法施行法第8 條之1 分別定有
    明文。查本件被告行為後，刑法第80條關於追訴權消滅時效
    之規定，自95年7月1日修正施行，修正前刑法第80條原規定
    ：「追訴權，因下列期間內不行使而消滅：㈠死刑、無期徒
    刑或10年以上有期徒刑者，20年。㈡3 年以上10年未滿有期
    徒刑者，10年。㈢1年以上3 年未滿有期徒刑者，5 年。㈣1年
    未滿有期徒刑者，3 年。㈤拘役或罰金者，1 年。前項期間
    自犯罪成立之日起算。但犯罪行為有連續或繼續之狀態者，
    自行為終了之日起算」，而修正後刑法第80條則規定：「追
    訴權，因下列期間內未起訴而消滅：㈠犯最重本刑為死刑、
    無期徒刑或10年以上有期徒刑之罪者，30年。㈡犯最重本刑
    為3 年以上10年未滿有期徒刑之罪者，20年。㈢犯最重本刑
    為1 年以上3 年未滿有期徒刑之罪者，10年。㈣犯最重本刑
    為1 年未滿有期徒刑、拘役或罰金之罪者，5 年。前項期間
    自犯罪成立之日起算。但犯罪行為有繼續之狀態者，自行為
    終了之日起算」。本件公訴意旨認被告張晨農所犯上揭各罪
    ，具有裁判上一罪關係，請從一重之罪論處，則被告張晨農
    本件受起訴之從一重論處之罪名為貪汙治罪條例第11條第3
    項、第1項行賄罪嫌，其法定刑為1年以上7年以下有期徒刑
    ，是依修正前刑法第80條之規定，追訴權時效期間為10年，
    修正後之刑法第80條則將追訴權時效期間提高為20年，且追
    訴權時效停止之起點則由「開始偵查之日」修正為「提起公
    訴之日」，經比較新舊法之結果，自以被告行為時之修正前
    刑法第80條規定對被告較為有利，是依刑法第2 條第1 項前
    段之規定，本件應適用被告行為時之修正前刑法第80條規定
    ，則關於追訴權時效之停止進行，及其期間、計算，應一體
    適用修正前刑法第83條之規定，合先敘明。
四、按追訴權之時效，如依法律之規定，偵查、起訴或審判之程
    序，不能開始或繼續時，停止其進行。停止原因繼續存在之
    期間，如達於第80條第1項各款所定期間4分之1 者，其停止
    原因視為消滅，修正前刑法第83條第1項、第3項定有明文。
    故案經提起公訴或自訴，被告在逃經依法通緝，致無法行使
     審判權時，其追訴權之時效，應停止進行至法定追訴期間4
    分之1。再按修正前刑法第80條第1項規定，追訴權因一定期
    間不行使而消滅，係指追訴機關於法定期間內，怠於行使追
    訴權，即生時效完成，而消滅追訴權之效果。故追訴權消滅
    時效之發生，應以不行使追訴權為其前提要件。又所謂追訴
    權，係對行刑權而言，應指形式的刑罰權，包括偵查、起訴
    及審判權在內，若已實施偵查，此時追訴權既無不行使之情
    形，自不生時效進行之問題。準此，檢察官開始偵查之日至
    法院發布通緝前之期間，應排除於追訴權時效進行期間之外
    。而所謂實施偵查起算之日，應指實施偵查者即檢察署收受
    警局移送書或告訴、告發之日起為檢察官發動偵查權之時，
    如檢察官自動檢舉或簽分案件偵辦時，即以簽分日為開始實
    施偵查之日。又檢察官偵查終結後至案件實際繫屬於本院前
    之期間，與未行使追訴權無異，此期間追訴權時效應繼續進
    行（最高法院98年度台上字第2094號、99年度台上字第1013
    號判決意旨參照）。此外，想像競合犯、刑法修正前牽連犯
    之追訴權時效，在各個犯罪間各自獨立，不相干連，應分別
    計算。（最高法院104 年度台上字第1952號判決意旨參照）
    。
五、經查：
  ㈠被告張晨農被訴涉犯貪污治罪條例第11條第3 項、第1 項之
    罪嫌，依起訴書之記載，其犯罪行為終了日為93年12月31日
    （依罪疑有利被告原則並參酌民法第124 條第2 項前段規定
    ，以該日為行為終了日），故追訴權時效期間應自93年12月
    31日起算。
  ㈡被告於本院審理中因逃匿，經本院於98年2月3日以98年桃院
    永刑琇緝字第121號通緝書發布通緝，致審判程序不能繼續
    ，此有本院上開通緝書在卷足稽。則被告涉犯之上開罪嫌，
    依修正前刑法第80條第1項第2款，其追訴權時效最長期間為
    10年，再依修正前刑法第83條第1 項、第3 項之規定，本案
    追訴權之時效期間應加計因通緝而停止進行之2年6 月，為1
    2年6月。
  ㈢另本案係於93年5月21日由法務部調查局航業海員調查處於93
    年5月21日發函移送(移送文號：航處肅字第09352503890號)
    ，由臺灣桃園地方檢察署於93年5月25日分偵字案開始偵查
    ，有該署93年度偵字第8081號卷及卷附上揭移送書在卷可按
    ，並經檢察官於95年7月31日提起公訴，嗣於95年8月14日繫
    屬本院，有本件起訴書、臺灣桃園地方檢察署桃檢惟致94偵
    16125字第61821號號函之本院收案章戳在卷可佐，業據本院
    核閱相關卷宗屬實。
  ㈣參酌上開說明，自檢察官於93年5月25日開始偵查至本院於98
    年2月3日發布通緝期間之4年8月又9日，為實施偵查及審判
    進行期間，追訴權既無不行使之情形，自不發生時效進行之
    問題。惟自95年7月31日檢察官提起公訴之日後至95年8月14
    日繫屬本院之日前共14日，並無實施偵查行為，故追訴權並
    無行使，該段期間應發生時效進行之效力。
  ㈤綜上，本件被告犯罪行為終了之日為93年12月31日，加計上
    開追訴權時間12年6月及實施偵查、審判之停止期間4年8月
    又9日，並扣除檢察官提起公訴至繫屬本院之時效繼續進行
    之14日，本件追訴權之時效應於111年2月24日業已完成。本
    件因時效已完成，揆諸前揭說明，爰不經言詞辯論，逕為免
    訴之諭知。
六、據上論斷，依刑事訴訟法第302條第2款、第307條，判決如
    主文。
中    華    民    國   111    年    11    月    30    日
                  刑事第七庭  審判長法  官   陳佳宏
                                    法  官   方楷烽
                                    法  官   黃弘宇
以上正本證明與原本無異。
如不服本判決應於收受判決後20日內向本院提出上訴書狀，並應
敘述具體理由。其未敘述上訴理由者，應於上訴期間屆滿後20日
內向本院補提理由書(均須按他造當事人之人數附繕本)「切勿逕
送上級法院」。 
　　　　　　　　　　　　　　　     書記官　  洪郁筑
中　　華　　民　　國　　111 　年　　12　　月　　2 　　日
附件：
臺灣桃園地方法院檢察署檢察官起訴書
                                        93年偵字第8081號
                                        94年偵字第6497號
                                        94年偵字第6498號
                                        94年偵字第6499號
                                        94年偵字第6500號
                                        94年偵字第6501號
                                        94年偵字第6502號
                                        94年偵字第6503號
                                        94年偵字第6504號
                                        94年偵字第8899號
                                        94年偵字第8900號
                                        94年偵字第8901號
                                       94年偵字第15927號
                                       94年偵字第16125號